【裁判字號】    91,訴,2952
【裁判日期】    920729
【裁判案由】    第三人異議之訴
【裁判全文】
臺灣臺中地方法院民事判決  九十一年度訴字第二九五二號
    原      告  甲○○
    訴訟代理人  周進文  律師
    被      告  中國國際商業銀行股份有限公司
    法定代理人  乙○○
    訴訟代理人  丙○○
右當事人間第三人異議之訴事件，本院判決如左：
    主      文
原告之訴駁回。
訴訟費用由原告負擔。
    事      實
甲、原告方面：
一、聲明：鈞院九十一年度執子字第一四九八九號給付票款強制執行事件，就原告所
    有坐落台中縣大里市○○段六二０地號及同段六三０之二地號土地上，如附圖所
    示編號Ｂ部分、Ｂ１部分，地面層，面積合計六九˙八一平方公尺之建物（即門
    牌號碼台中縣大里市○○路○段四三三巷二五之一號），所為強制執行程序應予
    撤銷。
二、陳述：
  (一)緣原告前向訴外人蘇東慶（即強制執行事件債務人）承租坐落台中縣大里市○○
    段六一一、六二０、六二一、六三０之二地號土地及其上門牌號碼台中縣大里市
    ○○路○段四三三巷二七號建物，承租後，因原有建物不敷使用，原告徵得蘇東
    慶同意後，自行雇工另行興建如附圖編號Ｂ部分、Ｂ１部分，地面層，面積合計
    六九˙八一平方公尺之建物，該建物有獨立出入口及完整結構，可獨立使用，與
    原告原承租之台中縣大里市○○路○段四三三巷二七號建物之結構不相同，並另
    編門牌號碼為同段同巷二五之一號。嗣後蘇東慶陸續向原告借貸款項，多年未能
    清償，雙方因而約定蘇東慶將原承租房屋移轉予原告作為擔保，嗣日後清償債務
    後再由原告移轉予蘇東慶，該部分房屋稅金並由原告繳納。
  (二)被告以蘇東慶積欠債務為由，對於上開房屋及土地聲請鈞院強制執行，經鈞院九
    十一年度執子字第一四九八九號給付票款事件強制執行。惟執行之標的包括上開
    原告自行雇工興建之房屋，然上開房屋係原告自行雇工興建，自屬原告所有，故
    原告自得依強制執行法第十五條規定，提起第三人異議之訴。
  (三)本件如依照原告與蘇東慶之租賃契約，讓原告使用二五之一號建物到租賃期限九
    十五年一月十九日，嗣九十五年一月十九日被告和蘇東慶租賃期間屆滿後，拍定
    人可隨即拆除系爭建物，對本件強制執行不會有太大影響，如果因強制執行而排
    除原告之權利，對原告很不公平。雖然門牌號碼二五之一號建物必須通行門牌號
    碼二九號建物，但是門牌號碼二九號建物的性質只是像遮雨棚，因此並不影響門
    牌號碼二五之一號建物所有權之獨立性。
三、證據：提出房屋稅籍證明書、房屋租賃契約書各乙件為證，並聲請訊問證人李瑞
    謨。
乙、被告方面：
一、聲明：駁回原告之訴。
二、陳述：
  (一)否認原告主張其雇工興建系爭建物（門牌號碼編同段同巷二五之一號，如附圖編
    號Ｂ部分、Ｂ１部分）。
  (二)系爭標的物在鈞院九十一年度執字第一四九八八號強制執行事件勘驗現場時沒有
    另編門牌號碼，當時現場只有二五號和二七號兩個門牌號碼，沒有門牌號碼二五
    之一號和二九號，門牌號碼二五號及二七號的位置和面積在強制執行事件也已有
    測量，系爭建物位於門牌號碼二五號建物後方，在強制執行時還沒有完成隔間，
    和二五號建物間有相通道，現在隔間的材質也只是木板，隨時可以拆除，且縱使
    不拆除隔間經由門牌號碼二五號建物對外通行，也一定要經過如附圖所示Ｃ、Ｄ
    才能對外通行，而Ｃ、Ｄ應該是屬於門牌號碼二七號建物的一部分，可見Ｂ、Ｂ
    １部分沒有獨立出入的通路，根本沒有獨立的所有權。
丙、本院依職權調閱本院九十一年度執子字第一四九八九號給付票款強制執行事件卷
    宗，並依原告聲請勘驗系爭建物及囑託地政機關測量。
    理      由
一、原告主張：緣被告以訴外人蘇東慶（即債務人）積欠被告債務，向本院聲請給付
    票款強制執行在案（本院九十一年度票字第六二０二號），並對於債務人蘇東慶
    所有坐落台中縣大里市○○段六一一、六二０、六二一、六三０之二地號土地及
    其上門牌號碼台中縣大里市○○路○段四三三巷二五號、二七號建物強制執行（
    本院九十一年度執子字第一四九八九號給付票款強制執行事件），惟執行之標的
    竟包括上開原告自行雇工興建之Ｂ（含Ｂ１）部分房屋，查原告原係向蘇東慶承
    租坐落台中縣大里市○○段六一一、六二０、六二一、六三０之二地號土地及其
    上門牌號碼台中縣大里市○○路○段四三三巷二七號建物，承租後，因原有建物
    不敷使用，經徵得蘇東慶同意後，始自行雇工興建如附圖編號Ｂ（含Ｂ１）部分
    建物，該建物有獨立出入口及完整結構，又另編獨立之門牌號碼，可供獨立使用
    ，其所有權自屬原告所有，況蘇東慶嗣後陸續向原告借貸款項未能清償，雙方已
    約定蘇東慶將該建物移轉予原告作為擔保，被告竟以系爭房地為蘇東慶所有聲請
    強制執行，為此依強制執行法第十五條規定提起第三人異議之訴。被告則辯以：
    系爭建物應非原告雇工興建，其門牌號碼二五之一號係鈞院九十一年度執字第一
    四九八八號強制執行事件勘驗現場測量後新增，強制執行事件勘驗及測量當時只
    有門牌號碼二五號和二七號，其位置和面積均如強制執行事件測量成果所示，系
    爭建物位於二五號建物後方，強制執行事件勘驗現場時還沒有完成隔間，和二五
    號建物可以相通，依現況也僅以木板隔間，隨時可以拆除，又縱使不拆除木板經
    由二五號建物對外通行，也一定要經由如附圖所示Ｃ、Ｄ部分始能對外通行，足
    見沒有獨立所有權等語。
二、按強制執行法第十五條之規定，第三人就執行標的物有足以排除強制執行之權利
    者，得於強制執行程序終結前，向執行法院對債權人提起異議之訴，而所謂有足
    以排除強制執行之權利者，依最高法院四十四年台上字第七二一號判例所示，係
    指對於執行標的物有所有權、典權、留置權、質權存在情形之一者而言。次按物
    權之客體須為獨立物（物權標的物之獨立性），此係基於物權乃對物直接支配之
    特性而生，所謂獨立物，指依社會經濟上之觀念，此物與彼物可依人為劃分，而
    獨立存在者而言。物之一部分，不僅難收直接支配之實益，且無從就此種歸屬關
    係加以公示，以保障交易之安全。是以無從支配、又難於公示之物之一部分或其
    構成部分，均不得為物權權利之標的物。至於是否獨立物，應依社會上一般社會
    經濟觀念或法律規定定之。又所謂建築物通說係謂凡具有覆蓋牆垣，足以蔽風雨
    ，供出入而可達經濟上使用目的者屬之，而建築物之個數，於已登記時，登記上
    之一個建築物，即為依建築物所有權，固無問題，若並未登記，通常依社會觀念
    定之（謝在全著，民法物權論，上冊，第二０頁、第二四頁、第二五頁）。
三、本件被告對於系爭不動產聲請強制執行，經本院九十一年度執子字第一四九八九
    號給付票款事件強制執行，系爭門牌號碼同段同巷二五之一號、位置如附圖編號
    Ｂ、Ｂ１部分所示部分為上開強制執行程序之執行標的物，此為兩造所不爭執，
    並經本院調閱上開強制執行事件卷宗核閱無訛。原告主張伊就系爭建物有所有權
    ，並據此提起異議之訴，被告既以前揭情詞置辯，故本院應審酌者為系爭建物是
    否具有獨立性，而得成為物權之客體？經查：
  (一)本件系爭門牌號碼同段同巷二五之一號地面層建物坐落於門牌號碼同段同巷二五
    號、建號六三四號之建物後方，其位置及面積如附圖編號Ｂ（五五˙八五平方公
    尺）、Ｂ１（一三˙九六平方公尺）所示，面積合計六九˙八一平方公尺，Ｂ、
    Ｂ１之間並無隔間，與門牌號碼二五號建物間係木板隔間，與毗鄰之門牌號碼二
    九號鐵皮屋頂建物間係混凝土隔間，有獨立門窗及鐵皮屋頂，惟須經由毗鄰之門
    牌號碼二九號鐵皮屋頂建物始能對外通行等情，業經本院於九十一年十月二十九
    日勘驗現場及囑託台中縣大里地政事務所人員測量明確，有勘驗筆錄及土地複丈
    成果圖在卷可憑。
  (二)本院九十一年度執子字第一四九八九號給付票款事件強制執行事件九十一年六月
    三日查封筆錄記載：「大里市○○段六一一、六三０之二地號上有未辦保存登記
    鋼架石棉瓦廠房，門牌號碼台中縣大里市○○路四三三巷二七號，有獨立門戶，
    與二五號房屋有相通道」等語，及上開強制執行事件之不動產附表詳載執行標的
    物為：(1)坐落右開北新段六二０地號土地上，建號六三四號，門牌號碼台中縣大
    里市○○路四三三巷二五號，鋼筋加強磚造水泥平頂三層樓房建物；(2)坐落右開
    北新段六二０地號土地上，門牌號碼台中縣大里市○○路四三三巷二五號，增建
    未辦保存登記，本國式加強磚造、鐵架造住宅、涼棚、地面層一三˙九六平方公
    尺、二層三七˙三二平方公尺、四層七九˙九六平方公尺建物；(3)坐落右開北新
    段六一一、六二一、六三０之二地號土地上，門牌號碼台中縣大里市○○路四三
    三巷二七號，增建未辦保存登記，本國式加強磚造、鐵皮頂廠房、地面層面積九
    一六˙六四平方公尺建物」，此有上開查封筆錄及不動產附表附於強制執行卷宗
    可徵。
  (三)依本院勘驗現場、囑託地政人員測量及及詳加比對上開強制執行事件卷宗所附查
    封筆錄、測量成果圖及現場照片四張所得結果：
    1.本件Ｂ１部分即為上開強制執行事件標的物編號(2)增建未辦保存登記、地面層
      面積一三˙九六平方公尺部分，Ｂ部分則在上開強制執行事件標的物編號(3)增
      建未辦保存登記建物之範圍內。
    2.本院九十一年度執子字第一四九八九號強制執行事件查封執行標的物及囑託地
      政人員測量時，系爭Ｂ、Ｂ１部分與執行標的物門牌號碼二五號建物之間尚無
      任何隔間，且門牌號碼二七號之增建未辦保存登記建物亦可經由Ｂ、Ｂ１部分
      與門牌號碼二五號建物相通，而Ｂ、Ｂ１部分則因與門牌號碼二五號建物、門
      牌號碼二七號建物均可相通，且對外須藉門牌號碼二五號、門牌號碼二七號建
      物對外通行。
    3.本件查封後系爭Ｂ、Ｂ１部分經被告以木板與門牌號碼二五號建物予以區間，
      並另編門牌號碼二五之一號，暨另將原執行標的物門牌號碼二七號之增建未辦
      保存登記建物新增門牌號碼二九號。嗣本院勘驗現場時，系爭Ｂ、Ｂ１部分無
      法再經由門牌號碼二五號建物對外通行，惟仍須經由門牌號碼二七號之增建未
      辦保存登記建物始可對外通行。
    4.綜上，系爭Ｂ、Ｂ１部分在查封時與門牌號碼二五號建物、門牌號碼二七號建
      物均可相通，且須藉門牌號碼二五號或門牌號碼二七號建物始可對外通行，自
      不能認為其在構造上及使用上有何獨立性，且在本院勘驗現場時，仍須經由門
      牌號碼二七號（新增門牌號碼二九號）之增建未辦保存登記建物始可對外通行
      ，是亦仍難認其構造上及使用上具有獨立性，且此部分雖已完成獨立門窗及編
      訂門牌號碼，惟依社會通念應屬查封時已存在之門牌號碼二七號未辦保存登記
      增建物之一部分，依上開所述，即不能成為物權之客體，從而，原告主張其就
      此部分有所有權云云，即無可採。
四、從而，原告依強制執行法第十五條請求判決就系爭Ｂ、Ｂ１部分之強制執行程序
    應予撤銷，為無理由，應予駁回。
五、本件事證已臻明確，原告另主張本件如讓原告使用門牌號碼二五之一號部分到至
    九十五年一月十九日被告和蘇東慶租賃期間屆滿之日後，再由拍定人隨時拆除系
    爭建物，始符公平云云，經核與該部分建物所有權之歸屬無涉，自不能因而為有
    利於原告之判斷，兩造其餘主張陳述及所提之證據，經核均與本院前揭認定無礙
    ，亦毋庸再予審酌，附此敘明。
據上論結，本件原告之訴為有理由，依民事訴訟法第七十八條，判決如主文。
中      華      民      國    九十二    年      七      月    二十九    日
                                臺灣臺中地方法院民事第三庭
~B法      官  林慧貞
右為正本係照原本作成
如對本判決上訴須於判決送達後二十日內向本院提出上訴狀
中      華      民      國    九十二    年      七      月    三十一    日
~B法院書記官


司法院資訊處製作；財團法人民間司法改革基金會備份。
